【裁判字號】    97,消債抗,309
【裁判日期】    971013
【裁判案由】    聲請更生程序
【裁判全文】
臺灣高雄地方法院民事裁定           97年度消債抗字第309號
抗  告  人  甲○○
上列抗告人因聲請更生事件，抗告人對於民國97年9 月5 日本院
97年度審消債更字第1680號裁定提起抗告，本院裁定如下：
    主  文
抗告駁回。
抗告程序費用新臺幣壹仟元由抗告人負擔。
    理  由
一、抗告意旨略以：原審以抗告人雖主張依中華民國銀行公會會
    員辦理消費者金融案件無擔保債務協商機制與金融機構成立
    協商，惟聲請人並未與債權人清冊中所列之「有」擔保之債
    權人即國泰世華銀行協商，亦未於消費者債務清理條例施行
    後以書面向最大債權銀行請求與全體金融機構債權人共同協
    商，因認抗告人聲請程序與消費者債務清理條例第151 條第
    1 項所定要件不符而將抗告人聲請予以駁回。惟行政院金融
    監督管理委員會（下稱金管會）所公告之「消費金融案件協
    商機制」，並無應向抗告人當時最大之「有擔保債權銀行」
    聲請協商之規定，則抗告人既已於消費者債務清理條例施行
    前，依金管會所定協商機制向當時最大「無擔保」債權銀行
    聲請並成立協商，自應適用本條例第151 條第6 項之規定，
    而免依同條第1 項規定進行前置協商。是原裁定明顯有不適
    用消費者債務清理條例條例第151 第6 項規定及適用不當之
    違背法令情形，爰依同條例第11條第2 項規定，聲請本院廢
    棄原裁定。
二、按債務人對於金融機構因消費借貸、自用住宅借款、信用卡
    或現金卡契約而負債務，在聲請更生或清算前，應提出債權
    人清冊，以書面向最大債權金融機構請求協商債務清償方案
    並表明共同協商之意旨，消費者債務清理條例第151 條第1
    項定有明文。而該條所謂「金融機構」係指「債務人之金融
    機構債權人全體」，即包括有擔保之金融機構債權人及無擔
    保之金融機構債權人而言，否則任一債權金融機構皆可輕易
    成立協商，而其他債權金融機構亦可輕易破壞上開協商結果
    ，易致前置協商制度無從發揮其應有之功能。次按債務人與
    金融機構協商成立者，不得聲請更生或清算，但因不可歸責
    於己之事由，致履行顯有重大困難者，不在此限；本條例施
    行前，債務人依金融主管機關協調成立之中華民國銀行公會
    會員辦理消費金融案件無擔保債務協商機制與金融機構成立
    之協商，準用前項之規定，同條例第151 條第5 項、第6 項
    分別定有明文。又聲請更生或清算不合程式或不備其他要件
    者，法院應以裁定駁回之，但其情形可以補正者，法院應定
    期間先命補正，復為同條例第8 條所明定。
三、經查，本件抗告人主張其有不能清償債務情事，前已提出債
    權人清冊，以書面向最大債權金融機構請求共同協商債務清
    償方案，協商成立，惟因不可歸責於聲請人之事由致履行原
    協商內容顯有重大困難，且其無擔保或無優先權之債務總額
    未逾新臺幣（下同）1,200 萬元，復未經法院裁定開始清算
    程序或宣告破產云云，固據其提出債權人清冊、中華商業銀
    行通知函、依中華民國銀行公會會員辦理消費金融案件無擔
    保債務協商機制與金融機構成立協商之協議書、無擔保債務
    還款計畫各1 份為證。然依首揭消費者債務清理條例第151
    條第1 項之規定，採協商前置主義，其提案理由說明略謂：
    「‧‧‧債務人對於金融機構因消費借貸、自用住宅借款、
    信用卡或現金卡契約而負債務，其法律關係較單純明確，金
    融機構並已訂有債務協商機制，如能協商成立，債務人或不
    須依本條例聲請更生或清算，可疏減法院負擔，有效分配司
    法資源。‧‧‧」，乃著眼於上開類型之債務法律關係較為
    單純之故，而採用協商前置程序。是債務人之債務如係上開
    條文所指之消費借貸、自用住宅借款、信用卡或現金卡契約
    類型，無論有無提供擔保，即均有該條所定協商前置之適用
    。本件抗告人前雖曾依金融主管機關協調成立之中華民國銀
    行公會會員辦理消費金融案件無擔保債務協商機制與金融機
    構成立協商，然此乃係就其積欠金融機構之「無擔保」債務
    （即信用卡、現金卡、信用貸款債務）與各該「無擔保」債
    權銀行成立協商，有上開協議書及無擔保債務還款計畫在卷
    可按；惟依抗告人所提債權人清冊之記載，抗告人除上開「
    無擔保」債務外，另有向國泰世華銀行辦理「有擔保」之貸
    款1,156,000 元尚未清償，而抗告人並未就該筆有擔保債務
    與有擔保債權人國泰世華銀行協商，此據抗告人自認在卷。
    則本件抗告人聲請更生，既未遵循消費者債務清理條例第
    151 條第1 項之規定與全體金融機構債權人先行債務協商之
    機制，且上開欠缺又屬無從補正，依上說明，自應駁回其更
    生之聲請。從而，原審裁定駁回抗告人更生之聲請，並無違
    誤。抗告意旨指摘原裁定不當，求予廢棄另為裁定，為無理
    由，應予駁回。
四、據上論結，本件抗告為無理由，依消費者債務清理條例第15
    條，民事訴訟法第495 條之1 第1 項、第449 條第1 項、第
    95條、第78條，裁定如主文。
中    華    民    國    97    年    10    月    13    日
              民事第四庭    審判長法  官  黃國川
                                  法  官  李嘉益
                                  法  官  郭瓊徽
上為正本，係依原本作成。
不得抗告。
中    華    民    國    97    年    10    月    13    日
                                  書記官  簡文清


司法院資訊處製作；財團法人民間司法改革基金會備份。
